ACORDAO-COMPLETO-2442576

ACÓRDÃO 4785/2021 ATA 8/2021 - PRIMEIRA CÂMARA

VISTOS, relatados e discutidos estes autos de Tomada de Contas Especial, instaurada pelo Fundo Nacional de Saúde (FNS) , em desfavor de Prefeitura Municipal de Mossoró/RN, em face da não comprovação da regular aplicação dos recursos repassados pela União, recebidos pelo Fundo Municipal de Saúde de Mossoró/RN, no ano de 2012,
ACORDAM os Ministros do Tribunal de Contas da União, reunidos em sessão de 1ª Câmara, ante as razões expostas pelo Relator, em:
9.1. considerar revel o Município de Mossoró/RN, para todos os efeitos, nos termos do art. 12, § 3º, da Lei 8.443/1992;
9.2. fixar novo e improrrogável prazo de quinze dias, a contar da notificação, com fundamento no art. 12, § 1º e 2º, da Lei 8.443/1992 e art. 202, § 2º e 3º, do RI/TCU, para que o Município de Mossoró/RN efetue e comprove, perante este Tribunal, o recolhimento da quantia a seguir especificada aos cofres do Fundo Nacional de Saúde, atualizada monetariamente e acrescida dos juros de mora calculados a partir das datas de ocorrências indicadas até a data do efetivo recolhimento, na forma prevista na legislação em vigor, descontadas as parcelas indicadas como créditos: 
	Data da Ocorrência
	Valor Original (R$) 
	Débito/Crédito

	26/01/2012
	947.368,00
	D

	07/06/2016
	46.475,55
	C

	08/06/2016
	46.030,46
	C

	29/07/2016
	46.202,62
	C

	31/08/2016
	47.560,45
	C

	29/09/2016
	48.114,16
	C

	31/10/2016
	48.619,46
	C

	30/11/2016
	49.097,36
	C

	29/12/2016
	49.097,36
	C

	31/01/2017
	46.030,46
	C

	23/02/2017
	45.564,71
	C

	31/03/2017
	46.030,46
	C

	14/09/2017
	46.030,46
	C

	14/09/2017
	46.030,46
	C

	14/09/2017
	46.030,46
	C

	14/09/2017
	46.030,46
	C

	02/07/2018
	46.030,46
	C

	02/07/2018
	46.030,46
	C

	02/07/2018
	46.030,46
	C

	02/07/2018
	45.564,71
	C

	02/07/2018
	46.030,46
	C

	02/07/2018
	46.030,46
	C

	02/07/2018
	46.030,46
	C

	02/10/2018
	49.209,57
	C

9.3. dar ciência ao Município de Mossoró/RN de que a liquidação tempestiva do débito, atualizado monetariamente, saneará o processo e permitirá que as contas sejam julgadas regulares com ressalva, dando-lhe quitação, nos termos do § 4º do art. 202 do RI/TCU, ao passo que a ausência dessa liquidação poderá levar ao julgamento pela irregularidade das contas, com imputação de débito a ser atualizado monetariamente e acrescido de juros de mora, nos termos do art. 19 da Lei 8.443/1992.

Tomada de Contas Especial, instaurada pelo Fundo Nacional de Saúde (FNS), em desfavor de Prefeitura Municipal,  em face da não comprovação da regular aplicação dos recursos repassados pela União, recebidos pelo Fundo Municipal de Saúde.

Primeira Câmara

Fundo Municipal de Saúde.

3. Responsável: Prefeitura Municipal de Mossoró/RN (08.348.971/0001-39).

13.1. Ministros presentes: Walton Alencar Rodrigues (Presidente), Vital do Rêgo e Jorge Oliveira.
13.2. Ministro-Substituto convocado: Marcos Bemquerer Costa.
13.3. Ministros-Substitutos presentes: Augusto Sherman Cavalcanti (Relator) e Weder de Oliveira.

ACORDAO-COMPLETO-2500394

Acórdão de Relação 16057/2021 - Primeira Câmara

Acórdão de Relação

AUGUSTO SHERMAN

Adoto como relatório a instrução da Secex-TCE (peça 53) , com a qual se manifestaram de acordo os titulares da Secretaria (peças 54 e 55) e o representante do MP/TCU (peça 56) . Transcrição com ajustes de forma considerados pertinentes.
"INTRODUÇÃO
1.	Cuidam os autos de tomada de contas especial instaurada por Fundo Nacional de Saúde - MS, em desfavor de Prefeitura Municipal de Mossoró - RN (CNPJ: 08.348.971/0001-39) , em razão de não comprovação da regular aplicação dos recursos repassados pela União dos recursos recebidos do FUNDO NACIONAL DE SAÚDE - MS.
HISTÓRICO
2.	Em 14/6/2019, com fundamento na IN/TCU 71/2012, alterada pela IN/TCU 76/2016 e DN/TCU 155/2016, o dirigente da instituição Fundo Nacional de Saúde - MS autorizou a instauração da tomada de contas especial (peça 31) . O processo foi registrado no sistema e-TCE com o número 1776/2019.
3.	Conforme Nota Técnica nº 01/2019/DIAMOF/CGEOFC/FNS/SE/MS, foram indevidos os recursos repassados pelo Fundo Nacional de Saúde - MS ao Fundo Municipal de Saúde de Mossoró-RN, no período de 1/1/2011 a 31/12/2011, na modalidade fundo a fundo, referentes ao incentivo financeiro destinado aos Laboratórios de Saúde Pública Estaduais, Municipais e do Distrito Federal, uma vez que o referido município não fazia jus a tais recursos, nos termos da Portaria GM/MS 2.982/2011 (peça 2) .
4.	Houve acordo entre o FNS e o ente recebedor para restituição parcelada dos recursos repassados indevidamente (peça 5) . Porém, o município não honrou todas as parcelas, ficando valor remanescente a ser ressarcido. 
5.	O fundamento para a instauração da Tomada de Contas Especial, conforme consignado na matriz de responsabilização elaborada pelo tomador de contas, foi a constatação da seguinte irregularidade: 
Não devolução dos recursos repassados por meio da Portaria n.º 2982/2011, repassados erroneamente tendo em vista erro no código IBGE. 
6.	O responsável arrolado na fase interna foi devidamente comunicado e, diante da ausência de justificativas suficientes para elidir a irregularidade e da não devolução dos recursos, instaurou-se a tomada de contas especial.
7.	No relatório (peça 35) , o tomador de contas concluiu que o prejuízo importaria no valor original de R$ -126.533,93, imputando-se a responsabilidade a Fundo Municipal de Saúde, na condição de contratado. 
8.	Em 3/10/2019, a Controladoria-Geral da União emitiu o relatório de auditoria (peça 36) , em concordância com o relatório do tomador de contas. O certificado de auditoria e o parecer do dirigente do órgão de controle interno concluíram pela irregularidade das presentes contas (peças 37 e 38) .
9.	Em 18/10/2019, o ministro responsável pela área atestou haver tomado conhecimento das conclusões contidas no relatório e certificado de auditoria, bem como do parecer conclusivo do dirigente do órgão de controle interno, manifestando-se pela irregularidade das contas, e determinou o encaminhamento do processo ao Tribunal de Contas da União (peça 39) .
10.	Na instrução antecedente (peça 46) , analisando-se os documentos nos autos, concluiu-se pela necessidade de realização de citação para a seguinte irregularidade: 
10.1.	Irregularidade 1: não devolução dos recursos repassados por meio da Portaria n.º 2982/2011, repassados erroneamente ao Fundo Municipal de Saúde de Mossoró/RN, tendo em vista erro no código IBGE que constou do Anexo I da referida portaria para o Município de Natal foi erroneamente o de Mossoró, causando repasse indevido a este município. 
10.1.1.	Evidências da irregularidade: documentos técnicos presentes nas peças 2, 3, 4, 5, 6, 7, 8 e 9.
10.1.2.	Normas infringidas: Portaria GM/MS nº 2.982 de 15 de novembro de 2011; Termo de Parcelamento 39/2016.
10.2.		Débitos relacionados ao responsável município de Mossoró - RN (CNPJ: 08.348.971/0001-39) :
	Data de ocorrência
	Valor histórico (R$) 
	Identificador da parcela

	23/2/2017
	45.564,71
	C11

	31/3/2017
	46.030,46
	C12

	14/9/2017
	46.030,46
	C13

	14/9/2017
	46.030,46
	C14

	14/9/2017
	46.030,46
	C15

	14/9/2017
	46.030,46
	C16

	2/7/2018
	46.030,46
	C17

	2/7/2018
	46.030,46
	C18

	2/7/2018
	46.030,46
	C19

	2/7/2018
	45.564,71
	C20

	2/7/2018
	46.030,46
	C21

	2/7/2018
	46.030,46
	C22

	2/7/2018
	46.030,46
	C23

	2/10/2018
	49.209,57
	C24

	26/1/2012
	947.368,00
	D1

	7/6/2016
	46.475,55
	C1

	8/6/2016
	46.030,46
	C2

	29/7/2016
	46.202,62
	C3

	31/8/2016
	47.560,45
	C4

	29/9/2016
	48.114,16
	C5

	31/10/2016
	48.619,46
	C6

	30/11/2016
	49.097,36
	C7

	29/12/2016
	49.097,36
	C8

	31/1/2017
	46.030,46
	C9

10.2.1.	Cofre credor: Fundo Nacional de Saúde - MS.
10.2.2.	Responsável: Município de Mossoró - RN (CNPJ: 08.348.971/0001-39) .
10.2.2.1.	Conduta: na parcela D1 - deixar de devolver recursos recebidos indevidamente por força da Portaria GM/MS 2.982/2011, uma vez que a transferência de recursos financeiros ao Fundo Municipal de Saúde de Mossoró/RN foi indevida, haja vista que constou indevidamente do Anexo I da Portaria o código IBGE do Município de Mossoró (240800) , onde deveria ter constado o código do Município de Natal (240810) .
10.2.2.2.	Nexo de causalidade: A incorreção dos dados na portaria fez com que o Fundo Municipal de Saúde de Mossoró fosse beneficiado indevidamente com recursos aos quais não fazia jus, devendo esses recursos serem devolvidos aos cofres do Fundo Nacional de Saúde.
10.2.2.3.	Culpabilidade: não há excludentes de ilicitude, de culpabilidade e de punibilidade; é razoável supor que o administrador responsável pela pessoa jurídica de direito público tivesse consciência da ilicitude de sua conduta; era exigível conduta diversa da praticada, qual seja, devolver os recursos aos quais foram creditados indevidamente na conta do Fundo Municipal de Saúde. 
11.	Encaminhamento: citação.
12.	Apesar de o tomador de contas haver incluído Fundo Municipal de Saúde (FMS) como responsável e não haver incluído o Município de Mossoró/RN como tal neste processo, após análise realizada sobre a documentação acostada aos autos, conclui-se que a responsabilidade do FMS deve ser excluída e a do Município deve ser incluída, uma vez que não há evidências de que o FMS tenha tido participação na irregularidade aqui verificada e há evidências de que o Município citado teve participação em tal irregularidade. 
13.	Em cumprimento ao pronunciamento da unidade (peça 47) , foi efetuada citação do responsável, nos moldes adiante:
a)	 Prefeitura Municipal de Mossoró - RN - promovida a citação do responsável, conforme delineado adiante:
	Comunicação: Ofício 22684/2020 - Seproc (peça 49) 
Data da Expedição: 28/5/2020
Data da Ciência: 1º/6/2020 (peça 50) 
Nome Recebedor: Verônica Freitas
Observação: Ofício enviado para o endereço do responsável, conforme pesquisa na base de dados da Receita Federal, custodiada pelo TCU (peça 51) .
Fim do prazo para a defesa: 16/6/2020
	
14.	Conforme Despacho de Conclusão das Comunicações Processuais (peça 52) , as providências inerentes às comunicações processuais foram concluídas. 
15.	Transcorrido o prazo regimental, o responsável Município de Mossoró/RN permaneceu silente, devendo ser considerado revel, nos termos do art. 12, § 3º, da Lei 8.443/1992.
ANÁLISE DOS PRESSUPOSTOS DE PROCEDIBILIDADE DA IN/TCU 71/2012
Avaliação de Viabilidade do Exercício do Contraditório e Ampla Defesa
16.	Verifica-se que não houve o transcurso de mais de dez anos desde o fato gerador sem que tenha havido a notificação do responsável pela autoridade administrativa federal competente (art. 6º, inciso II, c/c art. 19 da IN/TCU 71/2012, modificada pela IN/TCU 76/2016) , uma vez que o fato gerador da irregularidade sancionada ocorreu em 26/1/2012, há menos de dez anos.
Valor de Constituição da TCE 	
17.	Verifica-se, ainda, que o valor atualizado do débito apurado (sem juros) em 1º/1/2017 é de R$ 250.905,00, portanto superior ao limite mínimo de R$ 100.000,00, na forma estabelecida conforme os arts. 6º, inciso I, e 19 da IN/TCU 71/2012, modificada pela IN/TCU 76/2016. 
OUTROS PROCESSOS/DÉBITOS NOS SISTEMAS DO TCU COM OS MESMOS RESPONSÁVEIS
18.	Informa-se que não foi encontrado débito imputável ao responsável em outros processos no Tribunal.
19.	A tomada de contas especial está, assim, devidamente constituída e em condição de ser instruída.
EXAME TÉCNICO
Da validade das notificações:
20.	Preliminarmente, cumpre tecer breves considerações sobre a forma como são realizadas as comunicações processuais no TCU. A esse respeito, destacam-se o art. 179, do Regimento Interno do TCU (Resolução 155, de 4/12/2002) e o art. 4º, inciso III, § 1º, da Resolução TCU 170, de 30 de junho de 2004, in verbis:
Art. 179. A citação, a audiência ou a notificação, bem como a comunicação de diligência, farse-ão:
I - mediante ciência da parte, efetivada por servidor designado, por meio eletrônico, fac-símile, telegrama ou qualquer outra forma, desde que fique confirmada inequivocamente a entrega da comunicação ao destinatário;
II - mediante carta registrada, com aviso de recebimento que comprove a entrega no endereço do destinatário;
III - por edital publicado no Diário Oficial da União, quando o seu destinatário não for localizado
 (...) 
Art. 3º As comunicações serão dirigidas ao responsável, ou ao interessado, ou ao dirigente de órgão ou entidade, ou ao representante legal ou ao procurador constituído nos autos, com poderes expressos no mandato para esse fim, por meio de:
I - correio eletrônico, fac-símile ou telegrama;
II - servidor designado;
III - carta registrada, com aviso de recebimento;
IV - edital publicado no Diário Oficial da União, quando o seu destinatário não for localizado, nas hipóteses em que seja necessário o exercício de defesa.
Art. 4º. Consideram-se entregues as comunicações:
I - efetivadas conforme disposto nos incisos I e II do artigo anterior, mediante confirmação da ciência do destinatário;
II - realizadas na forma prevista no inciso III do artigo anterior, com o retorno do aviso de recebimento, entregue comprovadamente no endereço do destinatário;
III - na data de publicação do edital no Diário Oficial da União, quando realizadas na forma prevista no inciso IV do artigo anterior.
§ 1º O endereço do destinatário deverá ser previamente confirmado mediante consulta aos sistemas disponíveis ao Tribunal ou a outros meios de informação, a qual deverá ser juntada ao respectivo processo.
 (...) 
21.	Bem se vê, portanto, que a validade da citação via postal não depende de que o aviso de recebimento seja assinado pelo próprio destinatário da comunicação, o que dispensa, no caso em tela, a entrega do AR em 'mãos próprias'. A exigência da norma é no sentido de o Tribunal verificar se a correspondência foi entregue no endereço correto, residindo aqui a necessidade de certeza inequívoca. 
22.	Não é outra a orientação da jurisprudência do TCU, conforme se verifica dos julgados a seguir transcritos:
São válidas as comunicações processuais entregues, mediante carta registrada, no endereço correto do responsável, não havendo necessidade de que o recebimento seja feito por ele próprio (Acórdão 3648/2013-TCU-Segunda Câmara, Relator Min. José Jorge) ;
É prescindível a entrega pessoal das comunicações pelo TCU, razão pela qual não há necessidade de que o aviso de recebimento seja assinado pelo próprio destinatário. Entregandose a correspondência no endereço correto do destinatário, presume-se o recebimento da citação. (Acórdão 1019/2008-TCU-Plenário, Relator Min. Benjamin Zymler) ;
As comunicações do TCU, inclusive as citações, deverão ser realizadas mediante Aviso de Recebimento - AR, via Empresa Brasileira de Correios e Telégrafos, bastando para sua validade que se demonstre que a correspondência foi entregue no endereço correto. (Acórdão 1526/2007-TCU-Plenário, Relator Min. Aroldo Cedraz) .
23.	A validade do critério de comunicação processual do TCU foi referendada pelo Supremo Tribunal Federal, nos termos do julgamento do MS-AgR 25.816/DF, por meio do qual se afirmou a desnecessidade da ciência pessoal do interessado, entendendo-se suficiente a comprovação da entrega do 'AR' no endereço do destinatário:
Ementa: agravo regimental. Mandado de segurança. Desnecessidade de intimação pessoal das decisões do tribunal de contas da união. art. 179 do regimento interno do TCU. Intimação do ato impugnado por carta registrada, iniciado o prazo do art. 18 da lei nº 1.533/51 da data constante do aviso de recebimento. Decadência reconhecida. Agravo improvido.
O envio de carta registrada com aviso de recebimento está expressamente enumerado entre os meios de comunicação de que dispõe o Tribunal de Contas da União para proceder às suas intimações.
O inciso II do art. 179 do Regimento Interno do TCU é claro ao exigir apenas a comprovação da entrega no endereço do destinatário, bastando o aviso de recebimento simples. 
Da revelia do responsável Município de Mossoró/RN
24.	No caso vertente, a citação do responsável (Município de Mossoró/RN) se deu em endereço proveniente de pesquisa de endereço realizada pelo TCU na base de dados da Receita custodiada pelo TCU (vide item 13 acima) . A entrega do ofício citatório nesse endereço ficou comprovada conforme detalhamento a seguir:
24.1.	Município de Mossoró/RN, ofício 22684/2020 - Seproc (peça 49) , origem na base de dados da Receita Federal.
25.	Nos processos do TCU, a revelia não leva à presunção de que seriam verdadeiras todas as imputações levantadas contra os responsáveis, diferentemente do que ocorre no processo civil, em que a revelia do réu opera a presunção da verdade dos fatos narrados pelo autor (Acórdão 1009/2018-TCU-Plenário, Relator Min. Bruno Dantas; 2369/2013 - TCU - Plenário, Relator Min. Benjamin Zymler e 2449/2013 - TCU - Plenário, Relator Min. Benjamin Zymler) . Dessa forma, a avaliação da responsabilidade do agente não pode prescindir da prova existente no processo ou para ele carreada. 
26.	Ao não apresentar sua defesa, o responsável deixou de produzir prova da regular aplicação dos recursos sob sua responsabilidade, em afronta às normas que impõem aos gestores públicos a obrigação legal de, sempre que demandados pelos órgãos de controle, apresentar os documentos que demonstrem a correta utilização das verbas públicas, a exemplo do contido no art. 93 do Decreto-Lei 200/1967: 'Quem quer que utilize dinheiros públicos terá de justificar seu bom e regular emprego na conformidade das leis, regulamentos e normas emanadas das autoridades administrativas competentes.' 
27.	Mesmo as alegações de defesa não sendo apresentadas, considerando o princípio da verdade real que rege esta Corte, procurou-se buscar, em manifestações do responsável na fase interna desta Tomada de Contas Especial, se havia algum argumento que pudesse ser aproveitado a seu favor. 
28.	Os argumentos apresentados na fase interna (peça 26) não elidem as irregularidades apontadas.
29.	Em se tratando de processo em que a parte interessada não se manifestou acerca das irregularidades imputadas e considerando o fato de não ser possível efetivamente aferir e reconhecer a ocorrência de boa-fé na conduta do responsável por se tratar de pessoa jurídica de direito público, convém fixar, ao Município de Mossoró, novo e improrrogável prazo para recolhimento da importância devida, acrescida de atualização monetária, ao cofre credor, conforme disposto no art. 202, § 3º, do RI/TCU.
30.	Dessa forma, o responsável Município de Mossoró/RN deve ser considerado revel, nos termos do art. 12, § 3º, da Lei 8.443/1992, devendo as contas serem julgadas irregulares, condenando-o ao débito apurado e aplicando-lhe a multa prevista no art. 57 da Lei 8.443/1992.
Prescrição da Pretensão Punitiva
31.	Vale ressaltar que a pretensão punitiva do TCU, conforme Acórdão 1441/2016-TCU-Plenário, Relator Min. Benjamin Zymler, que uniformizou a jurisprudência acerca dessa questão, subordina-se ao prazo geral de prescrição indicado no art. 205 do Código Civil, que é de dez anos, contado da data de ocorrência da irregularidade sancionada, nos termos do art. 189 do Código Civil, sendo este prazo interrompido pelo ato que ordenar a citação, a audiência ou a oitiva do responsável.
32.	No caso em exame, não ocorreu a prescrição, uma vez que a irregularidade sancionada ocorreu em 26/1/2012, e o ato de ordenação da citação ocorreu em 14/5/2020.
CONCLUSÃO
33.	Em face da análise promovida na seção 'Exame Técnico', verifica-se que o responsável Município de Mossoró - RN não logrou comprovar a boa e regular aplicação dos recursos, instado a se manifestar, optou pelo silêncio, configurando a revelia, nos termos do § 3º, do art. 12, da Lei 8.443/1992.
34.	Vale ressaltar que a jurisprudência pacífica nesta Corte é no sentido da imprescritibilidade das ações de ressarcimento ao erário (Súmula TCU 282) . Dessa forma, identificado dano ao erário, devese instaurar e julgar o processo de tomada de contas especial para responsabilizar seus agentes causadores, respeitando o direito ao contraditório e à ampla defesa, independentemente de quando ocorreram os atos impugnados.
35.	Verifica-se também que não houve a prescrição da pretensão punitiva, conforme análise já realizada.
36.	Pelo exposto, sugere-se que seja fixado, ao Município de Mossoró, novo e improrrogável prazo para recolhimento da importância devida, acrescida de atualização monetária, ao cofre credor, conforme disposto no art. 202, § 3º, do RI/TCU.
37.	Por fim, como não houve elementos que pudessem modificar o entendimento acerca das irregularidades em apuração, mantém-se a matriz de responsabilização presente na peça 45.
PROPOSTA DE ENCAMINHAMENTO
38.	Diante do exposto, submetemos os autos à consideração superior, propondo ao Tribunal:
a)	considerar revel o responsável Município de Mossoró - RN (CNPJ: 08.348.971/0001-39) , para todos os efeitos, dando-se prosseguimento ao processo, com fulcro no art. 12, § 3º, da Lei 8.443/1992; 
b)	excluir da relação processual o Fundo Municipal de Saúde do Município de Mossoró/RN;
c)	fixar novo e improrrogável prazo de quinze dias, a contar da notificação, com fundamento no art. 12, §§ 1º e 2º, da Lei 8.443/1992 e art. 202, §§ 2º e 3º, do Regimento Interno, para que o Município de Mossoró/RN efetue e comprove, perante este Tribunal, o recolhimento da quantia a seguir especificada aos cofres do Fundo Nacional de Saúde, atualizada monetariamente a partir das datas indicadas até a data do efetivo recolhimento, na forma prevista na legislação em vigor: 
	Débitos relacionados ao responsável Município de Mossoró - RN (CNPJ: 08.348.971/0001-39) :
	Data de ocorrência
	Valor histórico (R$) 
	Tipo da parcela

	23/2/2017
	45.564,71
	Crédito

	31/3/2017
	46.030,46
	Crédito

	14/9/2017
	46.030,46
	Crédito

	14/9/2017
	46.030,46
	Crédito

	14/9/2017
	46.030,46
	Crédito

	14/9/2017
	46.030,46
	Crédito

	2/7/2018
	46.030,46
	Crédito

	2/7/2018
	46.030,46
	Crédito

	2/7/2018
	46.030,46
	Crédito

	2/7/2018
	45.564,71
	Crédito

	2/7/2018
	46.030,46
	Crédito

	2/7/2018
	46.030,46
	Crédito

	2/7/2018
	46.030,46
	Crédito

	2/10/2018
	49.209,57
	Crédito

	26/1/2012
	947.368,00
	Débito

	7/6/2016
	46.475,55
	Crédito

	8/6/2016
	46.030,46
	Crédito

	29/7/2016
	46.202,62
	Crédito

	31/8/2016
	47.560,45
	Crédito

	29/9/2016
	48.114,16
	Crédito

	31/10/2016
	48.619,46
	Crédito

	30/11/2016
	49.097,36
	Crédito

	29/12/2016
	49.097,36
	Crédito

	31/1/2017
	46.030,46
	Crédito

			Valor atualizado do débito (com juros) em 23/9/2020: R$ 533.016,34.
d) informar ao responsável legal do Município de Mossoró de que a liquidação tempestiva do débito atualizado monetariamente saneará o processo e permitirá que as contas sejam julgadas regulares com ressalva, dando-lhe quitação, nos termos do § 4º do art. 202 do Regimento Interno, ao passo que a ausência dessa liquidação tempestiva levará ao julgamento pela irregularidade das contas, com imputação de débito a ser atualizado monetariamente e acrescido de juros moratórios nos termos do art. 19 da Lei 8.443/1992."
	
	É o relatório.

não há.

Procurador Marinus Eduardo De Vries Marsico.

Tomada de contas especial. Fundo Nacional de Saúde. Repasse indevido ao município de Mossoró/AL. Devolução parcial dos recursos. Novo e improrrogável prazo para o recolhimento da quantia devida.

TOMADA DE CONTAS ESPECIAL (TCE)

Secretaria de Controle Externo de Tomada de Contas Especial (SecexTCE).

Trata-se de Tomada de Contas Especial instaurada pelo Fundo Nacional de Saúde (FNS) , em desfavor de Prefeitura Municipal de Mossoró/RN, em face da não comprovação da regular aplicação dos recursos repassados pela União, recebidos pelo Fundo Municipal de Saúde de Mossoró/RN, no ano de 2012.
2.	O Fundo Nacional de Saúde repassou recursos ao Fundo Municipal de Saúde de Mossoró/RN, durante o ano de 2012, na modalidade fundo a fundo, referentes ao incentivo financeiro destinado aos laboratórios de saúde pública estaduais, municipais e do Distrito Federal.
3.	Conforme Nota Técnica nº 01/2019/DIAMOF/CGEOFC/FNS/SE/MS (peça 6) , o repasse foi indevido, uma vez que o referido município não fazia jus a tais recursos, nos termos da Portaria GM/MS 2.982/2011 (peça 2) , em que constou erroneamente o código IBGE do Município de Mossoró (240800) , em vez do código de Natal (240810) .
4.	Houve acordo entre o FNS e o ente recebedor para restituição parcelada dos recursos repassados indevidamente (peça 5) , porém o município não honrou todas as parcelas, ficando valor remanescente a ser ressarcido.
5.	O responsável foi arrolado na fase interna e, devidamente comunicado, diante da ausência de justificativas suficientes para elidir a irregularidade e da não devolução dos recursos, instaurou-se a presente tomada de contas especial.
6.	Conforme o relatório do tomador de contas (peça 35) , dos R$ 947.368,00 transferidos em 26/1/2012, a Secretaria Municipal de Saúde de Mossoró/RN devolveu aos cofres públicos as seguintes parcelas:
	Data
	Valor

	07/06/2016
	46.475,55

	08/06/2016
	46.030,46

	29/07/2016
	46.202,62

	31/08/2016
	47.560,45

	29/09/2016
	48.114,16

	31/10/2016
	48.619,46

	30/11/2016
	49.097,36

	29/12/2016
	49.097,36

	31/01/2017
	46.030,46

	23/02/2017
	45.564,71

	31/03/2017
	46.030,46

	14/09/2017
	46.030,46

	14/09/2017
	46.030,46

	14/09/2017
	46.030,46

	14/09/2017
	46.030,46

	02/07/2018
	46.030,46

	02/07/2018
	46.030,46

	02/07/2018
	46.030,46

	02/07/2018
	45.564,71

	02/07/2018
	46.030,46

	02/07/2018
	46.030,46

	02/07/2018
	46.030,46

	02/10/2018
	49.209,57

7.	No âmbito deste Tribunal, pela análise dos autos concluiu-se pela citação do Município de Mossoró/RN pela não devolução dos recursos repassados por meio da Portaria n.º 2982/2011, repassados erroneamente ao Fundo Municipal de Saúde do ente federado,  tendo em vista erro no código IBGE no Anexo I da referida portaria, em que constou o código do Município de Mossoró, quando deveria constar o de Natal, causando o repasse indevido.
8.	Autorizada a citação em 14/5/2020 (peça 47) e realizada na mesma data (peça 49) , apesar de ter tomado ciência do chamamento (peça 50) , transcorrido o prazo regimental, o ente responsável permaneceu silente, devendo ser considerado revel, nos termos do art. 12, § 3º, da Lei 8.443/1992.
9.	Em uníssono, a unidade instrutiva e o representante do MP/TCU sugerem que seja fixado novo e improrrogável prazo ao Município de Mossoró/RN para recolhimento da importância devida, acrescida de atualização monetária, ao cofre credor, conforme disposto no art. 202, § 3º, do RI/TCU.
10.	Feito esse breve resumo dos autos, acolho o exame técnico realizado pelo auditor como minhas razões de decidir, os quais tiveram a anuência dos dirigentes da SecexTCE e do representante do Ministério Público junto a esta Corte, sem prejuízo de tecer as considerações a seguir.
11.	A dívida do município já havia sido fracionada, conforme o termo de parcelamento à peça 5, tendo sido realizado o pagamento de 23 (vinte e três) das 30 (trinta) parcelas acordadas.
12.	Ao cessar o pagamento, o município deixou de restituir a totalidade dos valores recebidos indevidamente, ficando em débito com a União. A despeito da revelia do Município nos presentes autos, o que poderia ensejar o imediato julgamento do mérito do processo, acompanho a proposta uníssona de conceder ao Município de Mossoró novo e improrrogável prazo para o recolhimento da importância devida, corrigida monetariamente, alertando o responsável de que, caso não seja realizado o recolhimento e venha a ser condenado pelo Tribunal, os valores devidos serão acrescidos de juros de mora, nos termos da legislação vigente.
13.	Por fim, considerando que o Fundo Municipal de Saúde não chegou a ser citado nos presentes autos, entendo não se fazer necessária a proposta da Unidade Técnica de sua exclusão do rol de responsáveis do processo.
Ante o exposto, manifesto-me por que o Tribunal aprove o acórdão que ora submeto à apreciação deste Colegiado.
TCU, Sala das Sessões Ministro Luciano Brandão Alves de Souza, em 23 de março de 2021.
AUGUSTO SHERMAN CAVALCANTI 
Relator